臺灣嘉義地方法院民事判決　　　　　　　100年度訴字第458號
原　　　告　郭威良
訴訟代理人　劉興文律師
被　　　告　葉武龍
上列當事人間因被告傷害案件，經原告提起請求損害賠償之附帶
民事訴訟（100 年度附民字第132 號），經本院刑事庭裁定移送
前來，經本院於中華民國100 年10月27日言詞辯論終結，判決如
下：
    主  文
被告應給付原告新臺幣參拾陸萬伍仟佰肆拾壹元，及自民國一
百年七月八日起至清償日止，按年息百分之五計算之利息。
原告其餘之訴駁回。
本判決第一項得假執行。
原告其餘假執行之聲請駁回。
    事實及理由
一、被告經合法通知，未於言詞辯論期日到場，核無民事訴訟法
    第386 條所列各款情形，爰依原告聲請，由其一造辯論而為
    判決。
二、原告起訴主張：緣被告葉武龍與訴外人賴瓘巍本為朋友關係
    ，因故互生嫌隙，於民國100 年3 月14日凌晨3 時許，被告
    駕駛車牌號碼3R-5861 號自用小客車行經嘉義縣中埔鄉富收
    村某處，偶見駕駛車牌號碼C3-2825 號自用小客車搭載原告
    返家之訴外人賴瓘巍，即驅車尾隨至上址12鄰庄內31號前，
    加速抄前橫阻訴外人賴瓘巍所駕車輛，雙方一言不合，被告
    竟基於恐嚇危害安全之犯意，手持棍棒迅速奔向原告恫稱：
    「給你死」（台語）等語，並為承前以危害生命、身體安全
    以阻嚇原告與訴外人賴瓘巍往來之目的，旋基於傷害他人身
    體之犯意，以棍棒復徒手毆打原告，致原告受有右側脛骨與
    腓骨上端骨折、頭部外傷等傷害，訴外人賴瓘巍受有左手肘
    及右膝挫擦傷之傷害，被告取回棍棒離去之際，再承前揭恐
    嚇危害安全之犯意，向原告恫稱：「今天先這樣就好事情還
    沒結束」（台語）等語，致原告心生恐懼而危害於安全。案
    經原告及訴外人賴瓘巍訴由嘉義縣警察局中埔分局報告台灣
    嘉義地方法院檢察署偵查起訴（100 年度偵字第2568號），
    並經本院以100 年度易字第451 號判決在案。原告因被告之
    不法侵害而受有損害，爰依侵權行為之法律關係請求被告賠
    償原告醫療費用新臺幣（下同）65,341元及精神慰撫金200
    萬元，總計206 萬5,341 元之損害。並聲明：被告應給付原
    告206 萬5,341 元及自起訴狀繕本送達翌日起至清償日止，
    按年息5 ％計算之利息；願供擔保，請准予宣告假執行。
三、被告雖未於最後言詞辯論期日到場，惟據其書狀陳述略以：
    本件刑事案件，原告一再利用二人共同證詞抹黑，目前已上
    訴高等法院，請求待刑事案件終結後再開庭，較為公平等語
    置辯。並聲明：原告之訴及假執行之聲請均駁回。
四、得心證之理由：
（一）查被告於100 年3 月14日凌晨3 時許，駕駛車牌號碼3R-5
      861 號自用小客車行經嘉義縣中埔鄉富收村某處，偶見駕
      駛車牌號碼C3-2825 號自用小客車搭載原告返家之訴外人
      賴瓘巍，即驅車尾隨至上址12鄰庄內31號前，加速抄前橫
      阻訴外人賴瓘巍所駕車輛，雙方一言不合，被告竟基於恐
      嚇危害安全之犯意，手持棍棒迅速奔向原告恫稱：「給你
      死」（台語）等語，並為承前以危害生命、身體安全以阻
      嚇原告與訴外人賴瓘巍往來之目的，旋基於傷害他人身體
      之犯意，以棍棒復徒手毆打原告，致原告受有右側脛骨與
      腓骨上端骨折、頭部外傷等傷害，訴外人賴瓘巍受有左手
      肘及右膝挫擦傷之傷害，被告取回棍棒離去之際，再承前
      揭恐嚇危害安全之犯意，向原告恫稱：「今天先這樣就好
      事情還沒結束」（台語）等語，致原告心生恐懼而危害於
      安全。而被告因傷害等案件，經本院刑事庭判處「葉武龍
      犯傷害罪，處有期徒刑陸月，如易科罰金，以新臺幣壹仟
      元折算壹日；又犯傷害罪，處有期徒刑月，如易科罰金
      ，以新臺幣壹仟元折算壹日。應執行有期徒刑捌月，如易
      科罰金，以新臺幣壹仟元折算壹日。」，復經本院調閱上
      開刑事卷宗核閱無誤，堪信為真實。至被告所辯，縱或屬
      實，然被告既傷害原告，亦無解於被告應負之損害賠償責
      任。
（二）按因故意或過失，不法侵害他人之權利者，負損害賠償責
      任；又不法侵害他人之身體、健康、名譽、自由、信用、
      隱私、貞操或不法侵害其他人格法益而情節重大者，被害
      人雖非財產上之損害，亦得請求賠償相當之金額；民法第
      184 條第1 項前段、第195 條第1 項前段分別定有明文；
      又傷害人之身體或健康者，處3 年以下有期徒刑、拘役或
      一千元以下罰金，亦為刑法第277 條第1 項所明定。查被
      告僅因細故而以棍棒復徒手毆打原告，致原告受有右側脛
      骨與腓骨上端骨折、頭部外傷等傷害，自屬故意不法侵害
      原告之身體、健康權，應負損害賠償責任，茲就原告請求
      之金額分述如下：
   1、醫療費用65,341元：查原告因被告前揭之侵權行為受有傷
      害，原告因而支出醫療費用65,341元乙節，業據提出財團
      法人天主教聖馬爾定醫院醫療費用收據9 紙為證，經核金
      額相符，則原告依上開規定請求被告賠償醫療費65,341元
      ，自屬有據。
   2、精神慰撫金部分：原告請求200 萬元。按慰撫金之賠償其
      核給之標準固與財產上損害之計算不同，然非不可斟酌雙
      方身分資力與加害程度，及其他各種情形核定相當之數額
      ，最高法院著有51年台上字第223 號判例可資參照。本院
      斟酌原告受傷及受被告以言詞恐嚇心生恐懼，使其受有精
      神及身體上痛苦，而原告為二專畢業、月薪4 萬元、未婚
      （見本院100 年9 月29日言詞辯論筆錄），99年所得（含
      薪資、股利及利息所得）共710,029 元，有不動產、汽車
      、投資共15筆，財產總額762,408 元；被告99年所得259,
      690 元，汽車二台，有稅務電子閘門財產所得調件明細表
      一份在內足參。本院斟酌兩造之身分、地位、經濟能力，
      暨被告僅因細故即出手傷害原告等情形，認原告所得請求
      之精神慰撫金以30萬元為適當。逾此部份，顯無理由。
   3、綜上，原告依侵權行為法律關係請求被告給付36萬5,341
      元，為有理由，應予准許，逾此部分之請求，則屬無據，
      應予駁回。
（三）再按給付無確定期限者，債務人於債權人得請求給付時，
      經其催告而未為給付，自受催告時起，負遲延責任。其經
      債權人起訴而送達訴狀，或依督促程序送達支付命令，或
      為其他相類之行為者，與催告有同一之效力。民法第229
      條第1 、2 項分別定有明文；又遲延之債務，以支付金錢
      為標的者，債權人得請求依法定利率計算之遲延利息。但
      約定利率較高者，仍從其約定利率；而應付利息之債務，
      其利率未經約定，亦無法律可據者，週年利率為百分之5
      。亦為同法第233 條第1 項及第203 條所明定。本件原告
      請求被告應賠償之金額，並未定有給付之期限，原告請求
      自起訴狀繕本送達被告翌日起，按年息百分之5 計算之利
      息，並未逾上開規定之範圍，自無不合；查原告上開訴狀
      繕本係於100 年7 月7 日送達被告，此有送達回證附卷可
      稽。從而，原告本於侵權行為之法律關係，請求被告給付
      原告36萬5,341 元，及自起訴狀繕本送達翌日即100 年7
      月8 日起至清償日止，按週年利率百分之5 計算之利息，
      核無不合。
五、從而，原告本於侵權行為損害賠償請求權之法律關係，請求
    被告給付原告36萬5,341 元，及自起訴狀繕本送達翌日即10
    0 年7 月8 日起至清償日止，按週年利率百分之5 計算之利
    息部分，為有理由，應予准許。逾此範圍之請求，為無理由
    ，應予駁回。
六、本件原告提起刑事附帶民事訴訟，經本院刑事庭依刑事訴訟
    法第504 第1 項移送前來，依同條第2 項規定免納裁判費，
    故毋庸為訴訟費用負擔之諭知，附此敘明。
七、本件判決所命被告給付之金額未逾50萬元，依民事訴訟法第
    389 條第1 項第5 款規定，應依職權宣告假執行，是就此部
    分，原告雖陳明願供擔保請求宣告假執行，惟應認其僅係促
    請本院為上開宣告假執行職權之發動而已，應由本院依職權
    為假執行之宣告，原告其餘之訴既經駁回，其假執行之聲請
    已失所附麗，應併駁回之。
八、本件事證已臻明確，兩造其餘攻擊防禦方法及舉證，經審核
    結果於判決結果不生影響，爰不予一一論列。
九、據上論結，本件原告之訴為一部有理由，一部無理由，依民
    事訴訟法第385 條第1 項前段、第389 條第1 項第5 款，判
    決如主文。
中    華    民    國   100    年    10    月    31    日
                  民事第二庭法  官  柯月美
以上正本係照原本作成。
如對本判決上訴須於判決送達後20日內向本院提出上訴狀
如委任律師提起上訴者，應一併繳納上訴審裁判費。
中    華    民    國   100    年    10    月    31    日
                            書記官  黃怡禎